【裁判字號】    95,判,1124
【裁判日期】    950720
【裁判案由】    違反海關緝私條例
【裁判全文】
最  高  行  政  法  院  判  決
                                     95年度判字第01124號
上  訴  人  勵威國際有限公司
代  表  人  乙○○
被 上訴 人  財政部基隆關稅局
代  表  人  甲○○
上列當事人間因違反海關緝私條例事件，上訴人不服中華民國93
年11月23日臺北高等行政法院92年度訴字第2551號判決，提起上
訴。本院判決如下：
    主  文
上訴駁回。
上訴審訴訟費用由上訴人負擔。
    理  由
壹、本件上訴人主張：查系爭原料KAOLIN（高嶺土）係於民國（
    下同）90年8月29日自香港裝船到達基隆港口，並即行報關
    ，而上訴人經理人閻長於翌日出國洽談業務，如事先知道
    是貨品裝錯，當不會於貨品到達之翌日即行出國。又因當時
    閻君不在國內，他人不知如何處理，而該項貨品是經由香港
    貿易商間接訂購，音訊往返轉遞費些時日，被上訴人在未將
    事情真相及原因查明前，即遽下決定將貨品沒收並予以罰鍰
    實欠公允。況本案業經臺灣基隆地方法院於92年9月5日判決
    閻君無罪，亦可證上訴人絕非事先知情而虛報貨品名稱。況
    碳酸鈣當時亦屬准許進口類貨品，上訴人係經由香港進口非
    由大陸直接進口，且其進口稅率僅4%，上訴人實不須走私這
    類笨重而不值錢之貨品。又如欲進口大陸產製之碳酸鈣，只
    需向經濟部請領許可即可，實無走私之必要。再查90年9月
    間世界貿易組織WTO已通過我國之入會申請案，雖在行政公
    文書之作業上延遲，惟此類一般普通填充原料之進口應無走
    私之行為，爰請求廢棄原判決。
貳、被上訴人未提出上訴答辯狀。
參、原審斟酌全辯論意旨及調查證據之結果，以：本件上訴人於
    90年8月29日向被上訴人申報自大陸進口KAOLIN（高嶺土）
    乙批，經查驗結果，來貨為CALIUM CARBONATE（碳酸鈣），
    核與原申報貨名不符，此有被上訴人第KE901338號緝私報告
    表附卷可稽，並為上訴人所不爭，而CALIUM CARBONATE非屬
    經經濟部公告准許間接進口之大陸物品，此有稅則上將之編
    為屬於管制進口之「MWO」可資證明。次查上訴人進口之系
    爭貨品共計6,240袋，每袋25公斤，總重156,000公斤，以如
    此龐大之數量，其包裝袋上並均縫上印有「KAOLIN」之紙質
    標籤，若謂一個生產工廠經特別縫製印有「KAOLIN」之標籤
    ，仍將KAOLIN（高嶺土）大量誤裝為CALIUM CARBONATE（碳
    酸鈣），而始終未能發覺，顯有違常情。且上訴人係從事國
    際貿易業者，既稱「經由香港進口如不書名大陸貨品即無何
    管制」，足徵上訴人明知中國大陸產製之碳酸鈣係屬管制進
    口物品，自應提醒賣方注意防範，勿將管制進口物品運送至
    臺灣，其應注意能注意而不注意，未於事前防備，則縱係賣
    方誤裝所致，上訴人仍難謂無過失之責，參據司法院釋字第
    275號解釋意旨自應受罰。另按行為時「進出口貨物查驗及
    取樣準則」第19條第2項第1款規定：海關已發覺不符者，其
    報備無效。本件上訴人所檢呈國外廠商誤裝說明函，日期為
    90年9月6日在被上訴人查獲本案違法情事之後，顯不符合規
    定。且上訴人進口時CALIUM CARBONATE（碳酸鈣）係屬管制
    進口之物品，此有稅則上將之編列於大陸物品不准進口之「
    MWO」，可資證明，上訴人謂政府加入WTO後，已對CALIUM
    CARBONATE開放進口云云，並非事實。則上訴人進口非屬經
    濟部公告准許間接進口之大陸物品CALIUM CARBONATE計
    6,240包，完稅價格為新臺幣（下同）433,751元，已逾懲治
    走私條例公告10萬元之限制，且屬管制物品，依法務部88年
    8日30日法檢字第012752號函釋「凡運輸管制物品逾公告數
    額進出國境而未申報或報運不實，應均有懲治走私條例規定
    之適用」。末查上訴人主張其被訴私運管制物品進口之刑事
    案件，業經基隆地院判決無罪確定部分，查刑事訴訟案件與
    行政訴訟案件，依法各自認定事實，刑事判決結果，並不拘
    束行政訴訟判決。從而，被上訴人依規定核處貨價1倍之罰
    鍰計433,751元，並沒入貨物，經核於法並無不合，訴願決
    定予以維持，亦稱妥適，乃判決駁回上訴人在原審之訴。
肆、本院按：
(一)、按「報運貨物進口而有左列情事之一者，得視情節輕重，處
    以．．．一、虛報所運貨物之名稱、數量或重量。」「有前
    2項情事之一而涉及逃避管制者，依前條第1項及第3項論處
    。」及「私運貨物進口．．．者，處貨價1倍至3倍之罰鍰。
    」「前2項私運貨物沒入之」分別為海關緝私條例第37條第1
    項第1款、第3項及第36條第1、3項所明定。次按進口非屬「
    臺灣地區與大陸地區貿易許可辦法」第7條規定准許輸入之
    大陸地區物品者，即構成進口禁止輸入之物品而涉及逃避管
    制之違法行為。本件上訴人於90年8月29日委由立豐報關股
    份有限公司向被上訴人申報自大陸進口KAOLIN乙批（報單號
    碼：第ＡＷ／90／5156／0009號），經被上訴人查驗結果，
    來貨為CALIUM CARBONATE（碳酸鈣），核與原申報貨名不符
    ，且非屬經經濟部公告准許間接進口之大陸物品，遂認上訴
    人涉有虛報進口貨物名稱、逃避管制之違法情事，爰依海關
    緝私條例第37條第3項轉據同條例第36條第1、3項規定，處
    貨價1倍之罰鍰計433,751元，並沒入貨物。上訴人不服，申
    經復查結果，未獲變更，提起訴願，經遭駁回，乃提起本件
    行政訴訟。
(二)、原審斟酌全辯論意旨及調查證據之結果，以上開論述將原決
    定及原處分均予維持，駁回上訴人之訴，核無違誤。上訴意
    旨以：並非事先知情而虛報貨品名稱，無故意過失云云，業
    經原審就本件違反行政法上義務行為具過失責任條件論述甚
    詳，另上訴人進口時CALIUM CARBONATE（碳酸鈣）係屬管制
    進口之物品，此有稅則上將之編列於大陸物品不准進口之「
    MWO」，可資證明，上訴人謂政府加入WTO後，已對CALIUM
    CARBONATE開放進口云云，並非事實。末查上訴人主張其被
    訴私運管制物品進口之刑事案件，業經基隆地院判決無罪確
    定部分，查刑事訴訟案件與行政訴訟案件，依法各自認定事
    實，刑事判決結果，並不拘束行政訴訟判決。從而，上訴論
    旨，仍執前詞，指摘原判決違誤，求予廢棄，難認有理由，
    應予駁回。
據上論結，本件上訴為無理由，爰依行政訴訟法第255條第1項、
第98條第3項前段，判決如主文。
中    華    民    國    95    年    7     月    20    日
                  第一庭審判長法  官  葉  振  權
                              法  官  陳  秀  美
                              法  官  劉  鑫  楨
                              法  官  梁  松  雄
                              法  官  劉  介  中
以  上  正  本  證  明  與  原  本  無  異
中    華    民    國    95    年    7     月    21    日
                              書記官  吳  玫  瑩


司法院資訊處製作；財團法人民間司法改革基金會備份。
